【裁判字號】    92,易緝,262
【裁判日期】    921231
【裁判案由】    偽造文書等
【裁判全文】
臺灣高雄地方法院刑事判決                      九十二年度易緝字第二六二號
    公  訴  人  臺灣高雄地方法院檢察署檢察官
    被      告  甲○○
右列被告因偽造文書等案件，經檢察官提起公訴 （八十九年度偵字第二三一三七號
、九十年度偵字第一五九七○號），本院判決如左：
    主  文
甲○○被訴恐嚇部分無罪。
其餘被訴部分免訴。
    理  由
一、公訴意旨略以：(一)因同案被告陳主宜（業經本院以九十年度易字第三八四四號判
    決判處拘役三十日，緩刑二年確定）受讓蘇仙居對告訴人乙○○○（原名陳蘇春
    綢）之債權新台幣（下同）七萬元（公訴人誤載為六萬元），告訴人未能如期償
    還，被告甲○○竟與陳主宜共同基於概括犯意聯絡，先於八十八年十月十四日
    十七時三十分，在高雄縣路竹鄉○○村○○路五十八號，向告訴人恫稱：今日先
    償還四萬元，否則見不到明天太陽等語，致乙○○○心生畏懼，而償還一萬元予
    陳主宜；又於同年十月十六日凌晨一時十分許，至上開住處，向告訴人恫稱：
    今日最少要還二萬元，否則讓你好看等語，致告訴人心生畏懼，再償還一萬元予
    陳主宜。(二)被告甲○○為警查獲，經警於同年十月十六日凌晨四時二十分許帶回
    高雄縣警察局湖內分局製作調查筆錄時，及於同日移送本署，於檢察官偵訊時，
    為掩飾其犯行，竟冒用其胞兄莊金德（另行不起訴處分）名義應訊，並分別於調
    查筆錄及訊問筆錄受訊問人欄簽署「莊金德」署押，足以生損害於莊金德等情。
    因認被告涉犯刑法第三百零五條恐嚇罪嫌及同法第二百十七條第一項偽造署押罪
    嫌。
二、無罪部分（指恐嚇部分）：
  (一)按犯罪事實應依證據認定之，無證據不得推定其犯罪事實；又不能證明被告犯罪
    者，應諭知無罪之判決，刑事訴訟法第一百五十四條、第三百零一條第一項前段
    分別定有明文。再認定被告有罪之事實，應憑證據，如未能發現相當之證據，或
    證據不足以證明，自不能以推測或擬制之方法，以為裁判之基礎；且認定犯罪事
    實所憑之證據，其為訴訟上之證明，須達於通常一般人均不致有所懷疑，而得確
    信其為真實之程度者，始得據為有罪之認定，倘其證明尚未達到此一程度而有合
    理之懷疑存在時，尚難為有罪之認定基礎；苟積極證據不足以為不利於被告事實
    之認定，即應為有利於被告之認定，更不必有何有利之證據（最高法院三十年上
    字第八一六號、四十年臺上字第八六號、七十六年臺上字第四九八六號判例參照
    ）。
  (二)公訴人認被告涉犯恐嚇罪嫌，無非係以告訴人乙○○○指訴；於同案被告陳
    主宜身上查獲千元紙鈔二十張，資為論罪依據。訊據被告堅決否認有何恐嚇犯行
    ，辯稱：八十八年十月十四日當天，伊載同案被告陳主宜至告訴人家中，尚有另
    二人同去，當時其僅進入廟內（即告訴人家）拜拜、看神明，並未說話；而八十
    八年十月十六日凌晨，陳主宜酒後要伊撥電話予告訴人，接通後，即將電話交予
    陳主宜，伊駕車載陳主宜至告訴人家中後，僅陳主宜下車，其留在車上等語。經
    查：
  告訴人固於警訊、偵查中指陳：被告甲○○、陳主宜於八十八年十月十四日十七
    時三十分，向其恫稱『今日先償還四萬元，否則見不到明天太陽』等語；且於同
    年十月十六日凌晨一時十分許，復恫稱『今日最少要還二萬元，否則讓你好看』
    等語（詳八十八年十月十六日警訊筆錄、八十九年七月二十七日檢察官訊問筆錄
    ）。惟告訴人復於警訊中陳稱：都是陳主宜出言恐嚇，甲○○（因被告冒用『莊
    金德』名義應訊，故筆錄記載『莊金德』）在旁充當好人，規勸交出錢財就沒事
    等語（詳前警訊筆錄）；且於偵查中指述：被告二次都有來（告訴人受訊問時，
    誤將莊金德認為被告），均在外面，在車上那人（即被告）沒有講話等語（詳前
    檢察官訊問筆錄）。準此，因告訴人就被告是否講話、恐嚇等情節，前後指訴並
    不一致；而被告縱陪同陳主宜至告訴人住處，亦不能因此即認定渠有恐嚇之犯意
    聯絡，是告訴人於警、偵訊中所陳，尚難遽為被告不利之認定。
  況證人蘇仙居於本院證陳：伊欠陳主宜十萬元，而告訴人欠其七萬元，因陳主宜
    追討債務，故乃先還陳主宜三萬元，其餘七萬元部分，則陪同陳主宜向告訴人追
    討，當時（即八十八年十月十四日）被告、陳主宜駕駛另外汽車，伊則自行開車
    ，至告訴人家中後，告訴人有無進入，並不清楚，告訴人表示今日先還一萬元，
    本月底、下月底再各還三萬元，當天並未吵架，伊並向告訴人表示彼此間已無債
    務，以後由陳主宜收錢，告訴人同意等語（詳本院九十年十二月三日審判筆錄）
 。且告訴人嗣後亦陳稱：八十八年十月十四日，被告、陳主宜及蘇仙居至伊家中
    ，伊拿一萬元予蘇仙居，蘇仙居清點後即拿給陳主宜，該日被告、陳主宜及蘇仙
    居並無恐嚇話語（詳本院九十年十一月二日判筆錄）。準此，八十八年十月十四
    日十七時三十分許，被告固與陳主宜、蘇仙居同至告訴人家中，然當時僅係商談
    債權、債務移轉關係，告訴人亦同意先支付陳主宜一萬元，嗣再分期各給付三萬
    元，洽談過程中，並無恐嚇話語，尚難認被告有恐嚇犯行。至告訴人雖又於本院
    改稱：八十八年十月十四日，被告用很兇之口氣，要伊準備錢等語（詳本院九十
    二年十二月二十三日審判筆錄），惟該陳述不僅與上開指訴（詳前開本院及警訊
    、偵查中筆錄）不符；且當時債權、債務關係乃存在於陳主宜、蘇仙居及告訴人
    間，被告並非債權人，豈會介入其中，並追討債務，是該陳述，尚難採信。
  又告訴人於本院證陳：八十八年十月十六日，被告來電表示與朋友喝酒，要付錢
    ，當時被告僅要伊想辦法，並未恐嚇，係另外一人（即陳主宜）恐嚇『如果沒有
    錢的話，就見不到明天太陽』，當時被告打一通電話、陳主宜打二通電話等語（
    詳本院九十二年十二月二十三日審判筆錄）。準此，因告訴人之前陳稱：僅有一
    通電話等語（詳本院九十年十一月二日審判筆錄），與上開證述已有不符，在陳
    主宜確曾撥打電話恐嚇告訴人下，被告是否另撥一通電話，且與告訴人為前開對
    話，已非無疑。況縱被告確曾撥打電話予告訴人，就其對話內容觀之，亦難認被
    告有恐嚇之犯行。基於上開事實，並參以被告駕車至告訴人家中後，並未下車，
    而係陳主宜向告訴人索取二萬元等情（詳本院九十年十一月二日審判筆錄第四頁
    第十一行以下），自難因被告駕車搭載陳主宜至告訴人家中，即認被告與陳主宜
    間，就陳主宜恐嚇告訴人犯行，有犯意之聯絡。
  綜上，被告應無公訴人所指之恐嚇犯嫌。此外，復查無其他積極證據足資證明被
    告有上開犯行，不能證明被告犯罪，依法應為無罪判決之諭知。
三、免訴部分（指偽造署押部分）：
  (一)按案件曾經判決確定者，應為免訴之判決，此項原則關於實質上一罪或裁判上一
    罪，均有其適用。連續犯係裁判上一罪，其一部分犯罪事實曾經判決確定者，其
    效力當然及於全部，故檢察官復將其他部分重行起訴，亦應諭知免訴之判決（最
    高法院四十九年台非字第二Ｏ號判例參照）。
  (二)查被告因涉犯恐嚇案件，經臺灣高等法院臺南分院於八十八年三月九日判處有期
    徒刑八月，罰金五千元確定，因未到案執行，為臺灣臺南地方法院檢察署發布通
    緝。嗣於八十九年三月十日晚間二十二時五十分許，在臺南市○○街一一三號拉
    長紅電玩店，為台南市警察局查獲，被告為避免警方發現其為通緝犯，乃接續於
    同日晚間二十三時許，在台南市刑警隊應訊，及翌日即同年三月十一日上午十一
    時二十分，在臺灣臺南地方法院檢察署檢察官訊問，以及於同日送臺灣臺南看守
    所附設勒戒所，均冒用其兄『莊金德』名義應訊，並於警訊筆錄、指認口卡、尿
    液排放紀錄、偵查筆錄、看守所受刑人物品保管分戶卡、收容人內外傷紀錄表上
    偽簽『莊金德』之署押，嗣於八十九年十一月七日，經臺灣臺南地方法院以八十
    九年度易字第二五七三號判決判處有期徒刑九月，因未上訴而確定等情，有該判
    決書及臺灣高等法院被告全國前案紀錄表可參。爰審酌被告於臺灣臺南地方法院
    檢察署發布通緝後（即八十八年七月十四日，詳臺灣高等法院被告全國通緝紀錄
    表），除於八十八年十月十六日偽以其兄『莊金德』名義應訊（即本件）外，另
    於八十九年三月十日及三月十一日，以同一方式應訊（即臺灣臺南地方法院八十
   九年度易字第二五七三號案件），因上開犯行，時間緊接（未逾五月），方法相
    同，且均於被告通緝期間所為，顯見被告知悉遭通緝後，欲脫免逮捕，乃基於概
    括之犯意，凡遭逮捕，均以其兄名義應訊甚明。準此，上開二次犯行既有連續犯
    之裁判上一罪關係，而被告八十九年三月十日及三月十一日之犯行，業經判決確
    定，依審判不可分原則，該案確定判決之效力，應及於本件偽造署押之犯罪事實
    ，揆諸前揭說明，應為免訴判決諭知。
四、移送併辦部分（即臺灣高雄地方法院檢察署九十二年度偵字第二三一八○號），
    因本件已諭知免訴判決，且該次犯行（九十二年六月二十七日）係發生於前開判
    決確定之後，與本件並無裁判上一罪關係，應退由檢察官另行偵處。
據上論斷，應依刑事訴訟法第三百零一條第一項前段、第三百零二條第一款，判決如
主文。
中      華      民      國      九十二    年    十二    月    三十一    日
                                  臺灣高雄地方法院刑事第一庭
                                      審判長法官  林水城
                                            法官  陳銘珠
                                            法官  方百正
如不服本判決，應於判決送達後十日內，向本院提出上訴狀。
右正本證明與原本無異。
                                           書記官 張金蘭
中    華    民    國      九十三      年      一      月      二      日


司法院資訊處製作；財團法人民間司法改革基金會備份。
